臺灣高雄地方法院民事裁定
110年度消債職聲免字第90號
聲　請　人　湯雅琪　00000000000000000000000000000000
00000000000000000000000000000000000000000000000000
代　理　人　何明諺律師
相對人即債　國泰世華商業銀行股份有限公司
權人　　　　　　　　000000000000000000000000000000000000
法定代理人　郭明鑑　00000000
代　理　人　王行正　000000000000000000000000000000000000
相對人即債　聯邦商業銀行股份有限公司
權人　　　　　　　　000000000000000000000000000000000000
0000000000000000000000000000000000000000000000000000000
法定代理人　李憲章　00000000
代　理　人　陳俊嘉　00000000000000000000000000000000000
相對人即債　台新國際商業銀行股份有限公司
權人　　　　　　　　00000000000000000000000000000000000
                        及地下1樓
法定代理人　尚瑞強　00000000
　　　　　　　　　　000000000000000000000000
　　　　　　　　　　000000000000000000000000000000000000
相對人即債　遠東國際商業銀行股份有限公司
權人　　　　　　　　00000000000000000000000000000000000
00000000000000000000000000000000000000000000000000000000
法定代理人　周添財　00000000
　　　　　　　　　　000000000000000000000000
　　　　　　　　　　00000000000000000000000000000000
相對人即債　台北富邦商業銀行股份有限公司
權人　　　　　　　　000000000000000000000000000000000000
法定代理人　程耀輝　000000
　　　　　　　　　　000000000000000000000000
　　　　　　　　　　00000000000000000000000000000000000
相對人即債　滙誠第一資產管理股份有限公司
權人　　　　　　　　000000000000000000000000000000000000
法定代理人　莊仲沼　00000000
　　　　　　　　　　000000000000000000000000
　　　　　　　　　　00000000
相對人即債　滙誠第二資產管理股份有限公司
權人　　　　　　　　000000000000000000000000000000000000
法定代理人　莊仲沼　00000000
　　　　　　　　　　000000000000000000000000
　　　　　　　　　　000000000000000000000000000000000000
相對人即債　磊豐國際資產管理股份有限公司
權人　　　　　　　　00000000000000000000000000000000000
法定代理人　張司政　00000000
　　　　　　　　　　000000000000000000000000
　　　　　　　　　　00000000
相對人即債　元大國際資產管理股份有限公司
權人　　　　　　　　00000000000000000000000000000000000
0000000000000000000000000000000000000000000000000000000
法定代理人　宋耀明　00000000
代　理　人　黃文彥　000000000000000000000000000000000000
相對人即債　板信資產管理股份有限公司
權人　　　　　　　　000000000000000000000000000000000000
法定代理人　郭道明　00000000
代　理　人　許崇慎　000000000000000000000000000000000000
相對人即債　新加坡商艾星國際有限公司台灣分公司
權人　　　　　　　　00000000000000000000000000000000000
法定代理人　曾慧雯　00000000
　　　　　　　　　　000000000000000000000000
　　　　　　　　　　000000000000000000000000000000000000
相對人即債　良京實業股份有限公司
權人　　　　　　　　000000000000000000000000000000000000
法定代理人　平川秀一郎
　　　　　　　　　　00000000
　　　　　　　　　　000000000000000000000000
　　　　　　　　　　00000000
上列聲請人即債務人因消費者債務清理事件聲請免責，本院裁定
如下：
    主  文
聲請人即債務人湯雅琪不予免責。
    理  由
一、本案基礎事實
　　查聲請人即債務人曾經前置調解不成立，而於民國109年6月
    9日聲請清算，經本院以109年度消債清字第178號裁定自109
    年12月9日開始清算程序，嗣因財產不敷清償相關債務及費
    用，本院乃於110年3月25日以109年度司執消債清字第217號
    裁定終結清算程序確定，而普通債權人未同意免責。
二、本件經本院裁定終結清算程序確定，依消費者債務清理條例
    第132條、第133條、第134條之規定，本院應就聲請人是否
    應予免責（即無前開條例第133條、第134條規定之要件）進
    行審理，茲說明如下：
　㈠消債條例第133條前段
　1.本院裁定開始清算程序後，聲請人之財產及所得
　　⑴聲請人的財產
　　　查聲請人僅有薪資所得（詳後述），其名下無財產，亦未
      領取社會補助、津貼等情，有稅務電子閘門財產所得調件
      明細表、低收入戶/中低收入戶/中低老年人生活津貼管理
      /身障者生活補助/單親家庭子女生活教育補助表、勞動部
      勞工保險局函、高雄市政府都市發展局函、勞動部勞動力
      發展署高屏澎東分署函在卷可資認定（見院卷第22-24頁
      、第25-29頁、第85頁、第95-96頁）。
　　⑵聲請人之所得
　　　查聲請人主張：目前在環保局擔任臨時清潔人員，對於環
      保局提供的薪資明細沒有意見等語（見院卷第123-124頁
      ）。而依該薪資明細所載，聲請人於109、110年度之月薪
      為新臺幣（下同）23800元、24000元，另有清潔獎金、加
      班費等（見院卷第89-90頁），則自109年12月9日開始清
      算程序起至前開薪資明細最後登載月份110年5月止，以月
      為單位計算，聲請人所得總額為187831元（見院卷第125
      頁計算表）。
　2.本院裁定開始清算程序後，聲請人之支出
　　⑴依衛福部社會司公告109、110年度高雄市最低生活費為130
      99元、13341元，又台南市最低生活費於同年度之金額為1
      2388元、13304元；又依消債條例第64條之2第1項、第2項
      之規定，則聲請人之最低生活費用應以前開高雄市每月最
      低生活費用金額1.2倍計算即15719元、16009元做為計算
      基準數額。而聲請人主張之受扶養者即聲請人之母孫寶珠
      、湯○薇因租屋居住於臺南市，因此其2人之最低生活費用
      應以前開臺南市每月最低生活費用金額1.2倍計算即14866
      元、15965元做為計算基準數額。
　　⑵聲請人最低生活費
　　　查聲請人主張：租屋居住，每月有房租支出，另負擔母親
      扶養費，及扶養二姐湯月鈴之未成年女兒湯○薇，扶養費
      金額依之前法院裁定准許的金額等語，參酌前開說明，聲
      請人之最低生活費即以前述金額15719元、16009元為計算
      基準。因此自109年12月9日開始清算程序起至前開薪資明
      細最後登載月份110年5月止，以月為單位計算，聲請人支
      出最低生活費總額為95764元（見院卷第125頁計算表）。
　　⑶聲請人之母孫寶珠扶養費
　　　查聲請人之母孫寶珠育有4名子女，其中子女湯月鈴在監
      執行徒刑，且尚未執行完畢(見院卷第32-33頁），又孫寶
      珠名下無財產，亦未領取社會補助，現與湯○薇租屋同住
      住於臺南市（見院卷第55-65頁），參酌前開說明，聲請
      人母孫寶珠之最低生活費即以前述金額14866元、15965元
      為計算基準。並由聲請人與另2名扶養義務人（除在監執
      行之湯月鈴外）共同負擔，因此自109年12月9日開始清算
      程序起至前開薪資明細最後登載月份110年5月止，以月為
      單位計算，聲請人負擔之母親扶養費總額為31565元（見
      院卷第125頁計算表）。
　　⑷外甥女湯○薇扶養費
　　　查聲請人外甥女湯○薇為聲請人二姐湯月鈴、生父唐雲屏
      所育未成年子女，因湯月鈴、唐雲屏均在監執行徒刑，且
      均未執行完畢（縮刑執畢日113年10月5日、111年4月29日
      ；見院卷第32-33頁、第45-47頁），又查湯○薇名下無財
      產，自110年1月起領有低戶補助，每月4802元，且為家扶
      中心扶助之兒童，自109年1月起迄今，每月領有扶助金17
      00元，另109年度領有禮金各1000元，及領有急難救助金2
      0000元，現與湯○薇租屋同住住於臺南市（見院卷第67-72
      頁、第87-88頁），參酌前開說明，並考量湯○薇之父母均
      在監執行徒刑，聲請人之祖母孫寶珠為39年1月生，其亦
      受聲請人之扶養等因素，認聲請人主張扶養外甥女湯○薇
      應可准許，且湯○薇之最低生活費即以前述金額14866元、
      15965元為計算基準。並扣除前開領取之社會補助、扶助
      金，及禮金、急難救助金（109年度領取之禮金及急難救
      助金之金額，換算後每月金額為1750元［計算式:(1000+20
      000)÷12=1750），再由聲請人與其姐妹合計3名扶養義務
      人共同負擔，因此自109年12月9日開始清算程序起至前開
      薪資明細最後登載月份110年5月止，以月為單位計算，聲
      請人負擔之外甥女湯○薇扶養費總額為49540元（見院卷第
      125頁計算表）。
　3.本院裁定開始清算程序後，聲請人之所得餘額
　　依據上開證據，聲請人前開所得總額扣除個人最低生活費、
    母親扶養費、外甥女湯○薇扶養費總額後，尚有餘額42527元
    （見院卷第125頁計算表）。
　㈡消債條例第133條後段
　　聲請人於聲請清算前2年期間，可處分所得總額每月26624元
    ，扣除個人必要生活費15000元、母親與外甥女湯○薇扶養費
    合計7577元後，尚有餘額4047元等情，為聲請人所不爭執（
    見院卷第123頁），亦為本院109年度消債清字第178號裁定
    認定在案，則聲請人於聲請清算前2年期間所得餘額為97128
    元（計算式：4047×24=97128）；又普通債權人於清算程序
    中均未受償乙節，亦有109年司執消債清字第217號裁定、債
    權表在卷可參（見院卷第2頁、司執消債清字卷第138-140頁
    ）。可認聲請人於本院裁定開始清算程序後，其所得總額扣
    除個人最低生活費總額後仍有餘額，且普通債權人受分配總
    額（0元）低於聲請清算前2年期間之可處分所得餘額，應已
    符合消債條例第133條所規定不免責事由。
  ㈢消債條例第134條部分
　　查聲請人無出國紀錄（見院卷第21頁）；又本院復查無債務
    人有消費者債務清理條例第134條所列其他各款應不免責事
    由，且債權人亦未提出債務人有何符合消債條例第134條各
    款所規定之事證供本院參酌，故應認債務人並無消債條例第
    134條所定不免責事由之存在。
三、綜上所述，債務人既有消債條例第133 條不應免責之事由，
    復未經普通債權人全體同意其免責，揆諸首揭規定，本件聲
    請人應不免責，爰裁定如主文。
四、另債務人因消債條例第133 條之情形，受不免責之裁定確定
    後，繼續清償達該條規定之數額，且各普通債權人受償額均
    達其應受分配額時，依消債條例第141 條之規定，債務人得
    再聲請法院裁定免責。又法院為不免責之裁定確定後，債務
    人繼續清償債務，而各普通債權人受償額均達其債權額之20
    % 以上者，依消債條例第142 條規定，可再行聲請法院裁定
    免責，附此敘明。
中　　華　　民　　國　 110　　年　　10　　月　　12　　日
              　　民事庭　　法　官　賴寶合
上為正本係照原本作成
如不服本裁定，應於裁定送達後10日內，以書狀向本院提出抗告
，並繳納抗告費新臺幣1千元
中　　華　　民　　國　 110　　年　　10　　月　　12　　日
  　                        書記官　胡美儀
附錄
一、債務人繼續清償得聲請法院裁定免責之規定：
　　消費者債務清理條例第141條
　　債務人因第 133 條之情形，受不免責之裁定確定後，繼續
　　清償達該條規定之數額，且各普通債權人受償額均達其應受
　　分配額時，得聲請法院裁定免責。　　
    消費者債務清理條例第142條
　　法院為不免責或撤銷免責之裁定確定後，債務人繼續清償債
　　務，而各普通債權人受償額均達其債權額之 20% 以上者，
　　法院得依債務人之聲請裁定免責。
二、債務人嗣後聲請裁定免責時，須繼續清償各普通債權之最低
    應受分配額。